臺灣高等法院臺中分院刑事判決　　　　　　　　　九十三年度上訴字第一○四二號
　　上　訴　人　臺灣南投地方法院檢察署檢察官
　　被　　　告　甲○○
右上訴人因被告違反毒品危害防制條例案件，不服臺灣南投地方法院九十三年度訴字
第一七三號中華民國九十三年六月四日第一審判決（起訴案號：臺灣南投地方法院檢
察署九十三年度偵字第六一號，移
三年度毒偵字第五九一號、第五九二號、第七八九號），提起上訴，本院判決如左：
      主  文
原判決撤銷。
甲○○連續施用第一級毒品，累犯，處有期徒刑壹年。含有第一級毒品海洛因成分殘
渣袋個（包裝重零點陸零公克），沒收銷燬之；小鏟子壹支，沒收。
    事  實
一、甲○○前因施用毒品案件，經送強制戒治而於民國（下同）八十八年十月二十三
    日保護管束期滿（視為強制戒治期滿），由臺灣南投地方法院檢察署檢察官於八
    十八年十一月一日，以八十八年度戒毒偵字第一○號為不起訴處分確定。其復因
    施用第一級毒品海洛因（以下簡稱為海洛因）案件，經送強制戒治後，於九十年
    三月二十一日強制戒治執行完畢；另由臺灣南投地方法院於八十九年三月三十一
    日，以八十九年度訴字第三六號判處有期徒刑八月確定，並於九十年十二月二十
    七日執行完畢。詎甲○○猶不知戒絕毒癮，於前述九十年三月二十一日強制戒治
    執行完畢後，五年內，復基於施用第一級毒品海洛因之概括犯意，自九十二年年
    中某日起至九十三年五月十八日止，連續多次在南投縣草屯鎮○○里路旁及其他
    不詳處所，以注射針筒注射靜脈之方式，施用一級毒品海洛因；嗣先於九十二年
    十一月十一日九時三十分許，在南投縣警察局草屯分局採尿室經警依法通知採驗
    尿液，結果呈嗎啡陽性反應，後又於九十三年一月十日，經警採尿液送驗又呈嗎
    啡陽性反應，再於九十三年四月十二日，經警採尿液送驗又呈嗎啡陽性反應，最
    後於九十三年五月十八日十二時許，在南投縣草屯鎮○○里○○路新天地大賣場
    ，警警當場扣得第一級毒品海洛因成分殘渣袋三個（包裝重○點六○公克）及其
    施用第一級毒品海洛因之小鏟子一支，經警採尿驗結果亦呈嗎啡陽性反應，而查
  獲上情。
二、案經南投縣政府警察局草屯分局報告臺灣南投地方法院檢察署檢察官偵查起訴及
    移併本院審理。
    理  由
一、訊據被告甲○○對於上述事實坦白承認，且被告之尿液於前揭時間採送檢驗，結
    果呈嗎啡陽性反應（按海洛因進入人體後，經代謝作用可分解生成嗎啡，最後是
    以嗎啡形態排於尿液中，法務部調查局七十九年二月二十七日【七九】陸【一】
    字第四○二八八一號函敘述甚明，故有無施用海洛因，係由尿液有無嗎啡反應判
    斷），此有詮昕科技股份有限公司九十二年十二月三日，報告編號：二Ｂ二八○
    ○九六濫用藥物尿液檢驗報告一紙、九十三年四月三十日，報告編號：0000
    000濫用藥物尿液檢驗報告一紙、以及南投縣衛生局九十三年六月八日投衛生
    局檢字第０９３０００１３３９─１號尿液檢驗單一紙在卷足憑，而扣案殘渣袋
    三個確含有第一級毒品海洛因成分且包裝重零點陸零公克，復有法務部調查局九
    十三年六月十七日調科壹字第９７０００２３４７號鑑定通知書一份在卷可稽，
    復有被告施用第一級毒品所用之小鏟子一支，附卷可稽，雖被告於九十三年一月
    十日，經警採尿液送驗呈嗎啡陽性反應之事實，被告於警訊否認有施用第一級毒
    品（詳見臺灣南投地方法院檢察署九十三年度毒品偵字第七八九號卷第十五頁）
    ，惟其於本院調查時業已坦承自九十二年年中某日起至九十三年五月十八日止，
    連續多次施用第一級毒品，參諸上開尿液檢驗均呈第一級陽性反應可證被告前開
    自白與事實相符。再被告前因施用海洛因案件，經送強制戒治後，於九十年三月
    二十一日強制戒治執行完畢等情，有刑案資料查註紀錄表、全國施用毒品案件紀
    錄表、臺灣高等法院被告全國前案紀錄表、法務部全國檢察官線上查詢刑案人犯
    在監所最新資料報表各一份在卷可佐。綜上所述，被告於前述強制戒治執行完畢
    釋放後，五年內再犯施用第一級毒品罪，事證明確，犯行堪以認定，應依法論科
    。
二、按海洛因為毒品危害防制條例第二條第二項第一款所稱之第一級毒品，不得非法
    施用。核被告施用海洛因之行為，係犯毒品危害防制條例第十條第一項之施用第
    一級毒品罪。其施用前持有第一級毒品之低度行為，應為施用之高度行為所吸收
    ，不另論罪。被告多次施用第一級毒品海洛因之犯行，時間緊接，所犯罪名相同
    ，顯係出於概括之犯意為之，為連續犯，爰依刑法第五十六條之規定以一罪論，
    並加重其刑。再被告曾因施用海洛因案件，由臺灣南投地方法院於八十九年三月
    三十一日，以八十九年度訴字第三六號判處有期徒刑八月確定，並於九十年十二
    月二十七日執行完畢，此有前述刑案資料查註紀錄表及臺灣高等法院被告全國前
    案紀錄表附卷可參，其於刑之執行完畢後五年內再犯本件有期徒刑以上之罪，係
    屬累犯，應依刑法第四十七條規定遞加重其刑。移送併本院審理之臺灣南投地方
    法院檢察署九十三年度毒偵字第五九一號、第五九二號、第七八九號所示之被告
    施用第一級毒品犯行，雖未經起訴，惟與前開起訴之被告被告施用第一級毒品犯
    行，有連續犯裁判上一罪關係，本院自得併予審理。原審判決認被告罪證明確予
    以論罪科刑，固非無見，惟原審判決未及審酌移送併本院審理之臺灣南投地方法
    院檢察署九十三年度毒偵字第五九一號、第五九二號、第七八九號所示之被告施
    用第一級毒品犯行，尚有未洽，原審法院檢察署檢察官執上開原審未及審酌上開
    併本院審理之臺灣南投地方法院檢察署九十三年度毒偵字第五九一號、第五九二
    號、第七八九號所示之被告施用第一級毒品犯行之理由，指摘原審判決不當，即
    有理由，自應由本院予以撤銷改判，爰審酌：(1)被告犯罪之動機、目的、手段及
    其前有違反麻醉藥品管理條例、肅清煙毒條例等前科，又因施用毒品之行為，經
    二次強制戒治期滿後，猶故態復萌，再犯本案施用海洛犯行；(2)施用毒品係對於
    自身健康之戕害行為，對他人權益損害非鉅；(3)被告犯後坦承犯行、態度良好等
    一切情狀，並主動請求本院判處有期徒刑一年（詳見本院審理卷第六十七頁），
    予以量處有期徒刑一年。另扣案含有第一級毒品海洛因成分殘渣袋三個（包裝重
    ○點六○公克），其殘渣與空袋無法分離，均應依毒品危害防制條例第十八條第
    一項前段規定諭知沒收銷燬之，另小鏟子一支，為被告所有，供犯罪所用之物業
    據被告供明在卷，應依刑法第三十八條第一項第二款宣告沒收。
三、末按毒品危害防制條例業於九十二年七月九日經總統以華總一義字第○九二○一
    二一九三○號修正公布，並自九十三年一月九日施行。毒品危害防制條例此次修
    正，對於同條例第十條關於施用第一、二級毒品之犯罪構成要件及刑罰規定均未
    予修正。惟修正後該條例第二十條、第二十三條規定，簡化施用毒品之刑事處遇
    程序，僅區分初犯（含五年後再犯）、五年內再犯；初犯（含五年後再犯），經
    觀察、勒戒或強制戒治，應為不起訴之處分或不付審理之裁定；觀察、勒戒或強
    制戒治執行完畢釋放後五年內再犯，即依法追訴或裁定交付審理，此係就保安處
    分程序予以簡化。本案被告所犯施用毒品犯行，無論依修正前或修正後之毒品危
    害防制條例之規定，均應依法追訴處罰，依程序從新之原則，自應適用修正後之
    規定，併此敘明。
據上論斷，應依刑事訴訟法第三百六十九條第一項前段、第三百六十四條、第二百九
十九條第一項前段，毒品危害防制條例第十條第一項、第十八條第一項前段、第二十
三條第二項，刑法第十一條前段、第五十六條、第四十七條、第三十八條第一項第二
款，判決如主文。
本案經檢察官乙○○到庭執行職務。
中      華      民      國    九十三    年     八      月      五       日
                                   臺灣高等法院臺中分院刑事第三庭
                                         審判長法  官  陳  朱  貴
                                               法  官  劉  連  星
                                               法  官  胡  忠  文
右正本證明與原本無異。
如不服本判決應於收受送達後十日內向本院提出上訴書狀，其未敘述上訴之理由者並
得於提起上訴後十日內向本院補提理由書（均須按他造當事人之人數附繕本）。
                                               書記官  許  美  惠
中     華     民     國     九十三     年      八      月      六       日
附錄本案論罪科刑法條：
毒品危害防制條例第十條第一項：
施用第一級毒品者，處六月以上五年以下有期徒刑。
施用第二級毒品者，處三年以下有期徒刑。
                                                                        Ａ
